臺灣臺中地方法院行政訴訟判決
110年度交字第188號
原      告  張明源  
被      告  臺中市交通事件裁決處
                      設臺中市○○區○○○路00號
代  表  人  黃士哲    住同上
訴訟代理人  黃曉妍律師
上列當事人間交通裁決事件，原告不服被告民國110年4月16日中
市裁字第68-GU0000000號裁決書，提起行政訴訟，本院判決如下
：
    主  文
原告之訴駁回。
訴訟費用新臺幣參佰元由原告負擔。
    事實及理由
一、程序事項：按行政訴訟法第237 條之7 規定，交通裁決事件
    之裁判，得不經言詞辯論為之。本件屬交通裁決事件，依兩
    造所述各節及卷內資料其事證已臻明確，本院認無經言詞辯
    論之必要，爰不經言詞辯論而為判決。
二、事實概要：
　　原告於民國110年2月22日16時36分許，駕駛號牌5567-LA號
    自用小客車（下稱系爭車輛），行經臺中市西區五權路與南
    屯路口，因「肇事無人受傷或死亡，而未依規定處置逃逸」
    之違規行為，為臺中市政府警察局第一分局（下稱舉發機關
    ）員警認定原告違反道路交通管理處罰條例第62條第1項之
    規定，對原告掣開第GU0000000號舉發違反道路交通管理事
    件通知單。被告續於110年4月16日以中市裁字第68-GU00000
    00號裁決書（下稱原處分），依道路交通管理處罰條例第62
    條第1項、第24條第1項第1款及「違反道路交通管理事件統
    一裁罰基準表」之規定，按期限內到案之基準，裁處原告第
    1階段罰鍰新臺幣（下同）3,000元，吊扣駕駛執照1個月，
    並應參加道路交通安全講習。原告不服，提起本件行政訴訟
    。
三、原告主張略以：
　　原告於五權四街口行車糾紛，對方沿途伴行，拍攝駕駛室，
    造成原告心理極大壓力。行車至南屯路口停等紅燈時，對方
    迫近駕駛室旁當街大聲咆哮；綠燈時對方超越往前行駛，無
    故於行駛車道中任意驟然減速暫停，並揮手示意原告前行，
    等汽車起步時，重機故意側身向右偏移，至兩車後視鏡輕微
    磨擦，因當下我心裡已造成極大恐懼，且放大汽車音響所致
    ，而無察覺磨擦，只想趕緊駛離，並非故意肇逃等語。並聲
    明：原處分撤銷。
四、被告答辯略以：
　　查系爭車輛行駛至事故地點前，未與對方車輛保持適當間隔
    及安全距離，即強行向左變換車道並與該車併行於同一車道
    上，之後系爭車輛與該車於事故地點停等紅燈，該車往前行
    駛，其右側後視鏡超越系爭車輛之左側後視鏡，綠燈後系爭
    車輛未注意兩車之間隔，即往前行駛，導致其左側後視鏡碰
    撞該車右側後視鏡，發出碰撞聲，兩方後視鏡並出現擦損，
    原告當下並非不能預見該車發生碰撞車損情事等語。並聲明
    ：原告之訴駁回。
五、本院之判斷：
(一)按「汽車駕駛人駕駛汽車肇事，無人受傷或死亡而未依規定
    處置者，處新臺幣1 千元以上3 千元以下罰鍰；逃逸者，並
    吊扣其駕駛執照1 個月至3 個月。」、「汽車駕駛人，有下
    列情形之一者，應接受道路交通安全講習：一、違規肇事受
    吊扣駕駛執照處分。」道路交通管理處罰條例第62條第1項
    及第24條第1項第1款分別定有明文。而所稱「肇事」，係指
    發生「交通事故」而言（交通部68年8月20日交路字第18577
    號函釋意旨參照）；所稱「依規定處置」，應指依道路交通
    事故處理辦法第3條規定：「發生道路交通事故，駕駛人或
    肇事人應先為下列處置：一、事故地點在車道或路肩者，應
    在適當距離處豎立車輛故障標誌或其他明顯警告設施，事故
    現場排除後應即撤除。二、有受傷者，應迅予救護，並儘速
    通知消防機關。三、發生火災者，應迅予撲救，防止災情擴
    大，並儘速通知消防機關。四、不得任意移動肇事車輛及現
    場痕跡證據。但無人傷亡且車輛尚能行駛，或有人受傷且當
    事人均同意移置車輛時，應先標繪車輛位置及現場痕跡證據
    後，將車輛移置不妨礙交通之處所。五、通知警察機關。但
    無人受傷或死亡且當事人當場自行和解者，不在此限。」所
    示。又依違反道路交通管理事件統一裁罰基準表之規定，汽
    車駕駛人駕駛汽車肇事，無人受傷或死亡而未依規定處置逃
    逸，於期限內繳納或到案聽候裁決者，統一裁罰基準為3,00
    0元，吊扣駕駛執照1個月。
(二)經本院勘驗調查舉發機關提供之採證光碟，製成勘驗筆錄附
    卷（見本院卷第123 頁）。勘驗結果為：對造車輛行車紀錄
    器畫面時間2021/02/22 16：35：36時至16：35：52時對造
    車輛(下稱該車)行駛於臺中市西區五權路往南方向之內側車
    道，當時原告所駕汽車(下稱系爭車輛)行駛於該車右側之車
    道，16：35：53時至16：38：37時系爭車輛行近南屯路一段
    口，快車道由2線車道變為3線車道，車道線向右前方延伸，
    系爭車輛顯示左側方向燈，未禮讓直行之該車，未保持安全
    距離及間隔，強行向左變換車道，該車鳴按喇叭示警，系爭
    車輛仍繼續向左變換車道，該車鳴持續按喇叭示警，之後系
    爭車輛及該車於南屯路一段口停等紅燈，系爭車輛駕駛向左
    看著該車駕駛，該車駕駛對系爭車輛駕駛質問是否故意變換
    車道，之後該車往再行駛，其右側後視鏡超越系爭車輛左側
    後視鏡，綠燈後，該車駕駛以手比著前方，接著系爭車輛起
    駛，其左側後視鏡碰撞該車右側後視鏡，發出碰撞聲，系爭
    車輛未停車直接駛離，該車駕駛則將車輛停放於中線車道靠
    左側位置，並開始打電話報警。
(三)依上開勘驗結果可知，於上開時、地，原告駕駛系爭車輛與
    該車併行於同一車道上等停紅燈，待號誌轉為綠燈後，系爭
    車輛起駛造成其左側後視鏡碰撞該車右側後視鏡，而系爭車
    輛駕駛未停車查看車損之情形，隨即駛離現場等情，有訴外
    人即對造110年2月22日A3類道路交通事故調查紀錄表記載「
    (問：事故發生前之行進路線、方向、車道、位置及肇事經
    過及車速？)答：當時我車與對方車停在同一快車道停等紅
    燈，綠燈時對方左側照後鏡擦撞我車右照後鏡，隨後逃逸」
    等語（見本院卷第101頁），並有道路交通事故現場圖、交
    通事故照片黏貼紀錄表（見本院卷第89-99頁）在卷為憑，
    是系爭車輛左側後照鏡擦撞到該車右側後照鏡，原告並未下
    車查看即駛離現場之事實，應可認定。原告主張因與對造有
    行車糾紛，造成原告心理壓力極大，且放大汽車音響所致，
    無察覺摩擦云云。然依勘驗畫面所示，系爭車輛與對造車輛
    碰撞處皆為照後鏡，依客觀上以一般駕駛汽車用路人經驗，
    對於碰撞到後照鏡或後照鏡有任何異狀，應得以輕易察覺。
    再者，原告亦自承當時系爭車輛與該車有行車糾紛，兩車併
    行於同一車道等停紅燈，該車駕駛行駛至系爭車輛駕駛座窗
    戶旁時，原告轉頭向左看著該車駕駛，其應得以知悉兩車之
    間隔距離相近，極有發生碰撞之可能，況且兩車後照鏡擦撞
    時有發出碰撞聲，更易發覺有碰撞之情事，衡情原告並無不
    能注意之情事，堪以認定原告對於其駕駛系爭車輛碰撞對造
    車輛之事實，應有相當認識可能，是原告主張無察覺擦撞對
    方車輛云云，尚不足採信。從而，原告對於其所駕系爭車輛
    發生交通事故之事實，主觀上已有所認識，依前揭規定及說
    明，在無人傷亡且車輛尚能行駛之狀態下，不論責任之歸屬
    為何，原告原應通知警察機關並留置現場，靜待警察到場查
    驗人別及採證處理，以保存肇事現場相關證據，俾日後釐清
    肇事責任歸屬，惟原告竟未依上開規定處置逕自決意駕車離
    去現場，自已構成道路交通管理處罰條例第62條第1 項後段
    規定之處罰要件。
六、綜上所述，原告違規事證明確，被告依法所為原處分並無違
    誤，原告訴請撤銷，為無理由，應予駁回。
七、本件第一審裁判費為300元，應由原告負擔，爰確定第一審
    訴訟費用額如主文第2項所示。
據上論結，本件原告之訴為無理由，依行政訴訟法第237條之7、
第98條第1項前段、第237條之8第1項，判決如主文。
中　　華　　民　　國　 110　　年　  11 　月　　 10　　日
　　　　　　　　　行政訴訟庭　法　官   吳俊螢
上為正本係照原本作成。
如不服本判決，應於送達後20日內，向本院提出上訴狀，其未表
明上訴理由者，應於提出上訴後20日內向本院補提理由書（均須
按他造人數附繕本）。上訴理由應表明關於原判決所違背之法令
及其具體內容，或依訴訟資料可認為原判決有違背法令之具體事
實。
中　　華　　民　　國　110　　年　　11　　月　　10　日
　　　　　　　　　　　　　　　書記官　   簡芳敏